臺灣高等法院臺中分院刑事判決
111年度侵上訴字第50號
上  訴  人  
即  被  告  陳正傑




指定辯護人  梁徽志律師
上列上訴人即被告因妨害性自主案件，不服臺灣苗栗地方法院11
0年度侵訴字第6號中華民國111年2月22日第一審判決（起訴案號
：臺灣苗栗地方檢察署109年度偵字第4526號），提起上訴，本
院判決如下：
    主  文
上訴駁回。
　　犯罪事實
一、乙○○係成年人，明知代號BH000-A109046女子（民國94年2月
    出生，真實姓名、年籍詳真實姓名對照一覽表，下稱Ａ女）
    係其子○○○（真實姓名、年籍詳卷）之前女友，且Ａ女係14歲
    以上未滿16歲之少女，乙○○於109年3月25日晚上10時許，以
    FB通訊軟體與Ａ女聯繫，嗣又以要取回其之前放在Ａ女○○○○○○
    住處（真實住址詳卷，下稱A女住處）之工具為由，於同日
    晚上11時許，前往Ａ女住處房間並與Ａ女聊天，隨後與Ａ女一
    同前往○○○○○○○○○港(下稱○○○港)附近之便利商店購買酒、飲
    料，再將Ａ女載往○○○港內飲酒聊天，約1小時後，乙○○與Ａ女
    一起返回Ａ女上開住處之Ａ女房間內喝酒、休息，乙○○竟於翌
    (26)日凌晨1時許，基於強制性交之犯意，未徵得Ａ女明示、
    清楚之同意，不顧Ａ女閃躲動作、出聲表示不要，即以手伸
    入Ａ女上衣內（隔著內衣）撫摸Ａ女之胸部，再親吻Ａ女嘴巴
    ，褪去Ａ女衣物及自身衣物後，以其性器官插入Ａ女陰道之方
    式，違反Ａ女意願，對Ａ女強制性交得逞。嗣Ａ女將上開情事
    告知同學，輾轉由Ａ女學校老師、Ａ女之父（真實姓名、年籍
    詳真實姓名對照一覽表，代號BH000-A109046A，下稱Ａ女之
    父)得知後，始報警處理，而查悉上情。
二、案經Ａ女及Ａ女之父訴由○○○警察局竹南分局報請臺灣苗栗地
    方檢察署檢察官偵查起訴。
    理  由
壹、程序部分：
一、按本法所稱性侵害犯罪，係指觸犯刑法第221條至第227條、
    第228 條、第229 條、第332 條第2 項第2 款、第334 條第
    2 項第2 款、第348 條第2 項第1 款及其特別法之罪；又因
    職務或業務知悉或持有性侵害被害人姓名、出生年月日、住
    居所及其他足資識別其身分之資料者，除法律另有規定外，
    應予保密。警察人員必要時應採取保護被害人之安全措施。
    行政機關、司法機關及軍法機關所製作必須公示之文書，不
    得揭露被害人之姓名、出生年月日、住居所及其他足資識別
    被害人身分之資訊，性侵害犯罪防治法第2 條第1 項、第12
    條定有明文。又性侵害犯罪防治法第12條及第13條第1 項所
    定其他足資識別被害人身分之資訊，包括被害人照片或影像
    、聲音、住址、親屬姓名或其關係、就讀學校與班級或工作
    場所等個人基本資料，性侵害犯罪防治法施行細則第6 條，
    亦定有明文。依前揭規定，本案判決書於犯罪事實欄及理由
    欄內關於被害人Ａ女即BH000-A109046、Ａ女之父即BH000-A10
    9046A、Ａ女之姐即代號BH000-A109046B、前男友、同學、老
    師之姓名、年籍、Ａ女就讀學校等資料，有揭露足以識別被
    害人Ａ女身分資訊之虞，爰依上開規定均僅記載其代號。
二、關於證據能力部分：
  ㈠被告以外之人於偵查中向檢察官所為陳述，除顯有不可信之
    情況者外，得為證據，刑事訴訟法第159 條之1 第2 項定有
    明文。偵查中對被告以外之人（包括證人、鑑定人、告訴人
    、被害人及共同被告等）所為之偵查筆錄，或被告以外之人
    向檢察官所提之書面陳述，性質上均屬傳聞證據。惟現階段
    刑事訴訟法規定檢察官代表國家偵查犯罪、實施公訴，依法
    其有訊問被告、證人及鑑定人之權，證人、鑑定人且須具結
    ，而實務運作時，檢察官於偵查中向被告以外之人所取得之
    陳述，原則上均能遵守法律規定，不致違法取供，其可信度
    極高，故被告以外之人前於偵查中已具結而為證述，除反對
    該項供述得具有證據能力之一方，已釋明顯有不可信之情況
    外，應有證據能力。經查，本件證人即被害人Ａ女之姐於檢
    察官偵訊時所為之證述，雖為審判外之陳述，惟係採一問一
    答之證述方式，查無顯不可信之情況，又證人Ａ女之姐在檢
    察官偵查中所為之陳述，未曾提及檢察官在偵查時有不法取
    供之情形，而上訴人即被告乙○○（下稱被告）及其辯護人於
    本院審理時亦未提出、主張任何可供證明證人Ａ女之姐於檢
    察官偵訊時所為之陳述，究有如何之「顯有不可信之客觀情
    況」以供本院得以即時調查，是本院認證人Ａ女之姐於檢察
    官偵訊時所為之證述，自有證據能力。
　㈡按被告以外之人於偵查中向檢察官所為之陳述，除顯有不可
    信之情況者外，得為證據，刑事訴訟法第159 條之1 第2 項
    定有明文。是以被告以外之人在檢察官偵查中所為之陳述，
    原則上屬於法律規定為有證據能力之傳聞證據，於例外顯有
    不可信之情況，始否定其得為證據。又所謂「顯有不可信之
    情況」，是指陳述是否出於供述者之真意、有無違法取供情
    事之信用性而言，故應就偵查筆錄製作之原因、過程及其功
    能等加以觀察其信用性，據以判斷該傳聞證據是否有顯不可
    信之情況，並非對其陳述內容之證明力如何加以論斷（最高
    法院94年度台上字第629
號判決意旨參照）。經查：證人即告訴人Ａ女、證人○○○、證人○○
○於偵訊時均未滿16歲，依刑事訴訟法第186條第1項第1款規定，
不得令其具結，非屬刑事訴訟法第158條之3規定依法應具結而未
具結，其證言不得作為證據之情形，且於偵訊前業經檢察官告以
應據實陳述之旨，並告訴人Ａ女於偵訊時有社工陪同在場，並無
證據顯示其等受檢察官訊問之證述係遭受強暴、脅迫、詐欺、利
誘等外力干擾情形，或在影響其之心理狀況致妨礙其等自由陳述
等顯不可信之情況下所為，且經本院踐行法定調查證據程序，向
被告及其辯護人提示及告以要旨，供其等閱覽，讓其等表示意見
，依刑事訴訟法第159條之1第2項規定，自得作為證據。
　㈢依性侵害犯罪防治法第10條第1 項規定：「醫院、診所對於
    被害人，不得無故拒絕診療及開立驗傷診斷書」、同條第3
    項規定：「第一項驗傷診斷書之格式，由中央衛生主管機關
    會商有關機關定之」。再依同法第11條之相關規定，係為防
    治性侵害犯罪及保護被害人權益，對於被害人驗傷及取證所
    為之特別規定，其依此項規定所製作之驗傷診斷書，應屬刑
    事訴訟法第159條第1項「法律有規定」之傳聞證據之例外
    （參照最高法院95年度台上字第5026號判決意旨）。卷附被
    害人Ａ女之為恭醫療財團法人為恭紀念醫院（下稱為恭醫院
    ）受理疑似性侵害事件驗傷診斷書，係為防治性侵害犯罪及
    保護被害人權益，對於被害人驗傷及取證所為之特別規定，
    而由醫師所製作，揆諸上開說明，屬刑事訴訟法第159 條第
    1 項「法律有規定」之傳聞例外，具有證據能力。
  ㈣刑事訴訟法第159條之5規定：「（第1項）被告以外之人於審
    判外之陳述，雖不符前4 條之規定，而經當事人於審判程序
    同意作為證據，法院審酌該言詞陳述或書面陳述作成時之情
    況，認為適當者，亦得為證據。（第2項）當事人、代理人
    或辯護人於法院調查證據時，知有第159條第1項不得為證據
    之情形，而未於言詞辯論終結前聲明異議者，視為有前項之
    同意。」，其立法意旨在於傳聞證據未經當事人之反對詰問
    予以核實，原則上先予排除，惟若當事人已放棄詰問或未聲
    明異議，基於證據資料愈豐富，愈有助於真實發現之理念，
    且強化言詞辯論原則，法院自可承認該傳聞證據例外擁有證
    據能力。又按刑事訴訟法第159 條之5 立法意旨，在於確認
    當事人對於傳聞證據有處分權，得放棄反對詰問權，同意或
    擬制同意傳聞證據可作為證據，屬於證據傳聞性之解除行為
    ，如法院認為適當，不論該傳聞證據是否具備刑事訴訟法第
    159條之1至第159條之4所定情形，均容許作為證據，不以未
    具備刑事訴訟法第159條之1至第159條之4所定情形為前提。
    本案判決下列所引用被告以外之人於審判外之陳述，檢察官
    及辯護人於本院準備程序均同意有證據能力（見本院卷第67
    至70頁），又檢察官、被告及其辯護人就上開證據於本院審
    理時均表示沒有意見（見本院卷第134至137頁），且經本院
    審理時予以提示並告以要旨，檢察官、被告、辯護人均未於
    言詞辯論終結前聲明異議，本院審認上開證據作成時之情況
    ，應無違法取證或不當情事，且與本案待證事實間復具有相
    當之關聯性，以之作為證據應屬適當，依刑事訴訟法第159
    條之5之規定，自有證據能力。
  ㈤傳聞法則乃對於被告以外之人於審判外之言詞或書面陳述而
    為之規範。本案之手機畫面翻拍照片，係透過攝影設備對現
    場人物、景象及行為拍攝所形成之機械性紀錄，再還原於照
    相紙上，因其拍攝之情形與相片所呈現之內容，是藉由攝影
    設備之正確性來加以保障其內容之一致性，並非人對現場情
    形之言詞描述本身，故非屬供述證據，自無刑事訴訟法第15
    9條第1項規定傳聞法則之適用，且上開證物與本案待證事實
    具有自然之關聯性，又無證據證明係公務員違法取得之物，
    依法自得作為證據。
貳、實體部分：　　
一、訊據被告固坦承於上開時、地，前往告訴人Ａ女住處，及與
    告訴人Ａ女前往○○○港聊天喝酒等情不諱，惟矢口否認有何強
    制性交犯行，辯稱：我與Ａ女從○○○港回來後，我有在Ａ女住
    處休息，待了20分鐘，我沒有與Ａ女發生性行為云云。
二、認定犯罪事實所憑之證據及理由：
  ㈠告訴人Ａ女為被告之子○○○之前女友，被告於109年3月25日晚
    上10時許，以FB通訊軟體與告訴人Ａ女聯繫，以要取回其之
    前放在告訴人Ａ女住處之工具為由，於同日晚上11時許，前
    往告訴人Ａ女住處並與告訴人Ａ女聊天，之後並與告訴人Ａ女
    一起前往○○○港附近之便利商店購買酒精、飲料，再將告訴
    人Ａ女載往○○○港內飲酒聊天，約1小時後，2人又一起返回告
    訴人Ａ女住處內，於翌(26)日凌晨1時許，被告在告訴人Ａ女
    住處房間內休息等情，業據證人即告訴人Ａ女於偵訊證述明
    確(見109年度偵字第4526號卷〈下稱偵卷〉第35至37頁)，並
    有FB訊息對話紀錄1份在卷可佐(見偵卷密封袋第80至83頁)
    ，且為被告於警詢及偵訊自陳在卷(見偵卷第25至27頁、第7
    8頁)，是以此部分事實自堪先予認定。
  ㈡證人即告訴人Ａ女證述如下：
　⒈證人Ａ女於偵訊證稱：被告是我前男友的父親，前男友是我學
    校學弟，交往至109年3月25日，我與前男友交往後才認識被
    告，我是去前男友家才會看到被告，我與前男友交往期間，
    被告會傳FB訊息問候，我也會回覆，被告知道我與前男友分
    手，因為前男友的姑姑希望前男友成績好一點，他姑姑反對
    我們在一起，所以我主動提出分手；109年3月25日晚上10時
    許我先跟男友分手，被告用FB訊息問我為什麼跟他兒子分手
    ，我回沒事，後來他說要跟我說一件事，當時我不知道他在
    門外，後來知道我就下去開門，當時是晚上11時多，只有我
    在家，他進家門後就問我與他兒子的事情，我們就聊他兒子
    ，後來就去買東西，之後去○○○港，到的時候大概12點多，
    在○○○港的橋上坐著聊天，他有買酒，我是喝奶茶，聊了一
    個多小時，後來我說要回家，回家之後我有看到姐姐的機車
    ，也有聽到姐姐跟他男友在房間講話，我家是透天，我的房
    間與姐姐的房間都在2樓，房間是互相在對面；當時我沒想
    太多，想說被告有喝酒讓他休息一下，進到房間後，被告就
    在房間內的地板玩他的手機、喝他的酒，我在床上做我自己
    的事，他說很累想要休息，我就讓他躺在床上，他躺在床上
    ，我當時靠著牆壁，他躺下之後，我也一樣在玩手機，我想
    他會想睡覺，就沒有管他，我背對他看手機影片，他跟我說
    想要跟我一起看，就在我背後毛手毛腳，他先用手摸我的腰
    ，從背後以一隻手伸到我的衣服內摸我的胸部，是隔著內衣
    ，我有做閃躲的動作，他可能沒有察覺到，因為我的動作有
    點小，我也沒有說不要，因為當時覺得很害怕，當時有想過
    要叫姐姐，但沒有行動，因為我害怕事情會傳開來，摸完胸
    部以後，被告開始親我的嘴巴，我有想要做推的動作，但沒
    有做，他接下來就脫我的衣服，過程中我也沒有阻止的動作
    ，有講一次不要，但很小聲，他可能沒聽到，他當時意識看
    起來是正常的，他把我全身的衣服都脫光了，他的衣服也脫
    光了，之後他的性器官就進到我性器官，發生了性行為，過
    程中我都沒有反抗，就一直沒有聲音，他沒有戴保險套，射
    精在體外，然後他穿好衣服就走了，我就留在床上，他離開
    後我沒有跟姐姐說，我有去清洗等語(見偵卷第35至38頁)。
　⒉證人Ａ女於原審審理時證稱：被告於109年3月25日晚上有到我
住處找我，當時他說要告訴我事情，我不知道什麼事，當時他說
他在門外，後面他說要跟我拿之前放在我這裡的工具袋，那時聊
天口渴，就請他載我去買飲料，因為家裡附近沒飲料店，他就載
我去○○○港那邊便利商店買東西，我們在○○○港那邊聊天待了差不
多1小時，後來回到我家，他進到房間是喝他的酒，玩他的手機
，我坐在床上做自己事情，後來他說想休息一下，我就讓他躺在
床上，我是靠牆壁，我想說他要睡覺，我就背對他，他後來說想
跟我一起看手機，之後就對我毛手毛腳，一隻手摸我腰，用另一
隻手伸進我衣服摸我胸部，有隔著內衣，我有躲閃動作，但他沒
察覺，因為我動作有點小，然後他就開始親我嘴巴，我也有說不
要，他沒管我就繼續，他就開始脫我衣服，他有脫他衣服，接著
把他性器官放入我的性器官內，之後我沒聲音也沒動作，做完他
就穿衣服走了，我就去洗澡隔天接著上課，當天我姐姐也在家，
在她房間，被告跟我發生性行為不是我願意，因為我太害怕沒遇
過這件事，不知道要怎麼處理，我怕事情傳開，被別人知道，怕
別人對我會有異樣眼光，本案後我跟被告有短暫訊息往來，而且
我本來以為是前男友，後來才發現是被告，發生後我因為害怕，
不知道怎麼處理這件事情，才跟我比較好的朋友講(見原審卷第1
32至135頁)；當天被告來找我時是我自己在家，我跟被告去完○○
○港後，姐姐跟她男友才回來，我會跟○○○說這件事，是因為○○○
那時想跟我復合，剛好○○○在我身邊，我看過○○○字條，我說不想
跟○○○復合，因為被告強姦我，我跟○○○說我有反抗，被告身上有
刺青，我忘記是背還是手部等語(見原審卷第138至139頁、第148
頁)。
　㈢告訴人Ａ女於109年4月25日至為恭醫院檢驗結果，其陰部於11
    、2、7點鐘方向有陳舊性裂痕等情，此有為恭醫院受理疑似
    性侵害事件驗傷診斷書1份在卷可稽（見偵卷密封袋第7至11
    頁)，而被告之入珠位置為其包皮12點、3點、6點鐘位置，
    即生殖器上方2顆、下方1顆，此有入珠照片2張及為恭醫院
    乙種診斷證明書1份在卷可稽(見原審證物存置袋第17頁及本
    院卷第13頁)，恰與Ａ女陰部裂痕分布角度相似，亦足以佐證
    被告確有與Ａ女發生性行為。
　㈣觀諸證人Ａ女上開證述情節，前後一致，對於本案案發前被告
    何以至證人Ａ女住處、一同前往超商購買酒精、飲料、前往○
    ○○港飲酒聊天後再返回證人Ａ女住處等情，與被告所述相符(
    即被告前揭自陳事項)，且所述情節另有下列證據足以佐證
    ：
　⒈證人Ａ女之姐於警詢證稱：109年3月25日23時許至26日凌晨1
    點多，我當時不在家，人在外面吃宵夜，大約在109年3月26
    日凌晨1時許回到家後，我就直接進到我房間等語(見偵卷第
    47頁)；又證人Ａ女之姐於偵訊證稱：我有看過被告單獨與Ａ
    女在Ａ女房間，通常是晚上7時到12時間，我沒有印象於109
    年3月間在凌晨1、2時看到被告與Ａ女在Ａ女房間，109年3月2
    6日凌晨我沒有聽到Ａ女與被告回來，我們房間距離很近，但
    如果他們很小聲我就不會聽到聲音，如果他們有把門關上，
    我的門也有關上，燈光就會透不過來等語(見偵卷第97至98
    頁)，核與證人Ａ女前揭關於其與被告於案發日由○○○港返回Ａ
    女住處時，Ａ女之姐已在房間內之證述情節相符。
　⒉證人○○○於偵訊證稱：我於國中一年級開學後的3個月即
　　108年底與Ａ女交往，分分合合，我姑姑知道我跟Ａ女在一起
    ，姑姑很反對我跟她在一起，因為她比我大等語(見偵卷第8
    8頁)，核與Ａ女所述係證人○○○之姑姑反對其等2人交往相符
    ，故Ａ女亦無因為與證人○○○分手而設詞故意誣陷被告之動機
    。
　⒊證人○○○於偵訊證稱：我是Ａ女國中同學，不同班，我跟她幼
稚園就認識，知道Ａ女之前的男友是○○○，Ａ女有跟我說過○○○的父
親強姦她，當時是在學校時，下課時間她跟我講的，具體時間忘
記了，當時情況是○○○想跟Ａ女復合，○○○寫字條給她要跟她復合
，當時我跟Ａ女在一起，她就說不想要跟○○○復合，因為○○○的父
親強姦她，她說○○○的父親將她拉進去房間，她有反抗，她沒有
提到如何反抗，當時只有我跟她在，我也有問過Ａ女，Ａ女說有跟
○○○、○○○講過這件事等語(見偵卷第107至108頁)；又證人○○○於
原審審理時證稱：我與Ａ女是從幼稚園開始認識，小學也是同校
，國中是同學校不同班，我知道Ａ女與○○○交往的事，也聽過Ａ女
跟我講○○○的爸爸強姦她，大概是國三下學期，當時是下課時間
，在學校教室外面的走廊座椅，當時Ａ女會講到這件事，是○○○有
寫紙條給她說想要復合，後來才去講到○○○的爸爸有強姦她，當
時Ａ女好像是講性侵吧，後來這件事情傳開來，Ａ女並沒有講性侵
的細節，Ａ女說她有反抗，但沒有說怎麼反抗等語(見原審卷第27
6至279頁、第283至284頁)。依證人○○○上開證述，足認Ａ女於本
案案發後係因被告之子○○○向Ａ女表示欲復合，Ａ女認為○○○之父即
被告曾性侵其，故認為其不適合再與○○○復合，乃說出本案等情
，核與Ａ女證述情節相符，亦足以佐證Ａ女證述之可信性。
　⒋證人即Ａ女之班導師○○○於原審審理時證稱：我知道本案是因
    為有同學告知我，當時那兩位同學有跟我講到他們聽到是同
    學的爸爸跟Ａ女發生性行為，但如何發生跟整個細節部分沒
    有講得很清楚，當時同學告訴我的狀況是Ａ女告訴他們的，
    是Ａ女說她沒有想要，然後他們就說是算強迫性的，我就想
    這是不是有涉及妨害性自主，才會在輔導內容上記載「此案
    涉及刑事責任」，我有跟Ａ女談到這件事，但沒有問得很細
    ，我問她說怎麼沒有呼救或是掙扎，她那時還說因為姐姐在
    隔壁，然後怕會把姐姐她們叫來，就會有困擾還是什麼的，
    Ａ女有講被告好像有帶她去買飲料，然後回來就去房間，然
    後就發生此行為；我後來有跟Ａ女的爸爸講電話告知此事，
    她爸爸得知後情緒不穩定，所以有再聯繫Ａ女的姐姐等語(見
    原審卷第382至385頁、第388頁、第391頁)。依證人○○○上開
    證述，足認證人○○○聽聞自告訴人Ａ女所述案發當日有與被告
    前往超商、回告訴人Ａ女住處發生性侵乙節，均與告訴人Ａ女
    證述本案情節相符，並有告訴人Ａ女就讀之國中108學年訪談
    紀錄在卷可佐(見原審證物存置袋第30至31頁)，足以佐證告
    訴人Ａ女前開證述之可信性。再者，亦可證並非告訴人Ａ女主
    動向學校師長提及本案，而係因告訴人Ａ女向他人述說本案
    後，由其他同學得知，乃告知告訴人Ａ女之導師，實難認告
    訴人Ａ女有藉此設詞誣陷被告之動機。
  ㈤被告於109年3月26日凌晨對Ａ女強制性交後，於同日晚上以LI
    NE對話，被告並表示「妳為什麼要傷害自己」、「妳割手和
    大腿是為什麼」、「他（按即被告之子）剛剛問我昨晚有沒
    有看到妳的手怎樣」、「我說沒有」、「他就說妳自己割手
    」、「連大腿也有」、「叫我不要跟妳是是他跟我說的，要
    不他又要被妳罵」、「妳為什麼要怎樣做」、「為何不說」
    、「不可能沒原因，我想因該是我錯」等語（見Ａ女提供其
    與被告之LINE對話紀錄截圖（見偵卷密封袋第91至93頁），
    暫不論告訴人Ａ女為何傷害自己，惟被告於109年3月26日凌
    晨對告訴人Ａ女強制性交後，於同日其子放學後告知其告訴
    人Ａ女以割手及大腿之方式傷害自己後，被告顯然認為告訴
    人Ａ女傷害自己係因自己錯誤之行為所造成。
　㈥按刑法第16章妨害性自主罪章所保護之法益為個人性自主決
    定權，即個人享有免於成為他人性客體的自由，可依其意願
    自主決定「是否」、「何時」、「如何」及與「何人」為性
    行為，此乃基於維護人性尊嚴、個人主體性及人格發展的完
    整，並為保障個人需求獲得滿足所不可或缺的基本權利。強
    調「性自主決定權」即「性同意權」，意指任何性行為都應
    建立在相互尊重，彼此同意的基礎上，絕對是「 No means 
    No」「only Yes means Yes」，即「說不就是不！」、「她
    （或他）說願意才是願意！」、「沒有得到清楚明瞭的同意
    ，就是不同意！」。申言之，要求性主動的一方有責任確認
    對方在「完全清醒」的狀態下「同意」（但排除對未滿16歲
    、心智障礙、意識不清、權力不對等或以宗教之名行誘騙之
    實者）之行為，鼓勵「溝通透明化」並「尊重對方」。因此
    ，對方沉默時不是同意，對方不確定或猶豫也不是同意，無
    所謂「沒有說不行，就等於願意」或有「半推半就」的模糊
    空間，避免「性同意」成為性侵害事件能否成立的爭議點。
    猶不得將性侵害的發生歸咎於被害者個人因素或反應（例如
    不得將被害人穿著暴露或從事與性相關之特殊行業等作為發
    生性行為的藉口，或指摘被害人何以不當場求救、立即報案
    、保全證據，或以被害人事後態度自若，仍與加害者保有曖
    昧、連繫等情狀即推認被害者應已同意而合理化加害者先前
    未經確認所發生的性行為），卻忽視加害者在性行為發生時
    是否確保對方是在自願情況下的責任（最高法院110年度台
    上字第2496號判決意旨參照）。查被告之子○○○為告訴人Ａ女
    之前男友，即被告為告訴人Ａ女前男友之父親，2人不論就輩
    份或年紀均有相當之差距，亦非男女朋友，然被告對告訴人
    Ａ女為前開性交行為時，並未得到告訴人Ａ女之同意，且告訴
    人Ａ女於過程中確曾以閃躲動作、小聲表示不要等方式拒絕
    被告，依上開說明，被告既未妥善詢問告訴人Ａ女意願、明
    確徵得告訴人Ａ女同意，即趁告訴人Ａ女該時為年僅15歲之國
    中學生，社會經驗不足、突遇此事害怕而不敢反抗，且若其
    呼喊將使此事曝光並傳開來，致引起他人異樣眼光之困擾，
    而不知如何處理此事之際，對告訴人Ａ女為性交行為得逞，
    自不得以告訴人Ａ女未有積極明顯之反抗、呼救等行為，即
    認其所為未違反告訴人Ａ女之意願。
　㈦被告及其辯護人雖以：Ａ女證述過程中沒有反抗，證人○○○證
述Ａ女自稱有反抗，Ａ女供述前後不一，依109年4月25日診斷證明
書顯示Ａ女身體四肢沒有挫瘀傷，可以排除本案有實施強制力，Ａ
女無法說出被告全身有刺青、入珠，可以排除二人有性交事實，
診斷證明書講到Ａ女外觀跟精神是沒有異常，與一般性侵害案件
被害人會有非常強大的情緒波動顯然不一樣，可以排除有違反Ａ
女意願等語置辯。惟查：
　⒈依Ａ女上開證述，可知Ａ女僅有閃躲動作、小聲說不要而拒絕
被告，並未有其他積極反抗動作，故Ａ女未有相關肢體傷勢，亦
屬合理。且Ａ女雖未有積極反抗動作，然其既有閃躲動作、小聲
說不要等行為，與其向證人○○○表示有反抗一節，應無矛盾之處
。
  ⒉告訴人Ａ女於案發時年僅15歲，其於遭被告性侵時事出突然，
    而處於緊張慌亂之際，豈有心思注意、檢驗被告是否有入珠
    ，是以自不得以告訴人Ａ女無法說出被告有入珠，即排除二
    人有性交事實，而為有利被告之認定。又告訴人Ａ女於原審
    審理時證述被告身上有刺青，然其忘記哪裡有刺青等語（見
    原審卷第148頁），惟告訴人Ａ女於遭被告性侵時，因事出突
    然，而處於緊張慌亂之際，豈有心思記憶被告之身體何處有
    刺青，更何況依原審所拍攝被告身上刺青部位有背部、胸部
    、右前臂、左手、左上臂、小腿等多處，且該等刺青均係以
    黑色線條呈現，而非加以顯眼之彩色，是以告訴人Ａ女於遭
    認識之人性侵時，其難道應注意並一一清楚記下被告身上之
    何部位有刺青，以待證述時一一指明被告之背部、胸部、右
    前臂、左手、左上臂、小腿等多處均有刺青，甚至刺青之圖
    樣、顏色為何，否則即可排除被告對其有性交之事實，而不
    應將注意力集中在性侵害此事上嗎？是以自不得以告訴人Ａ
    女無法一一說出被告身上何部位有刺青，即排除二人有性交
    之事實，而為有利被告之認定。
　⒊被害人有無創傷後壓力症候群與個案身心狀態、社會環境、
    家庭支持等因素有關，並非必然有之，況告訴人Ａ女將此事
    告知同學及前往驗傷時，距案發已有約1個月，情緒可能已
    經沉澱或得到調適，是以自不能以告訴人Ａ女於案發後未有
    較大之情緒反應，即反證其並未遭受性侵害。　
  ㈧綜上，被告上開所辯顯係事後卸責之詞，不足採信。本案事
    證已臻明確，被告故意對少年犯強制性交犯行堪予認定，應
    依法予以論罪科刑。
三、論罪部分：
  ㈠被告係成年人，此有其年籍資料在卷可稽，而Ａ女係94年2月
    出生，此有其全戶戶籍資料及真實姓名對照一覽表各1份在
    卷可稽（見偵卷卷末密封袋），是以核被告所為，係犯兒童
    及少年福利與權益保障法第112條第1項前段、刑法第221條
    第1項之成年人故意對少年犯強制性交罪。
　㈡被告對Ａ女為強制性交行為前親吻Ａ女嘴巴、撫摸Ａ女胸部之猥
    褻行為，核係著手強制性交前之階段行為，爰不另論罪（最
    高法院74年度台上字第6056號判決同此意旨）。
　㈢被告係成年人，其故意對少年Ａ女犯罪，應依兒童及少年福利
    與權益保障法第112條第1項前段之規定加重其刑。
　㈣被告前於101年間，因竊盜案件，經臺灣高雄地法院101年度
    審易字第1151號判決判處有期徒刑6月確定，經入監執行，
    甫於107年1月16日易科罰金出監執行完畢，此有臺灣高等法
    院被告前案紀錄表1份在卷可稽，其於受有期徒刑之執行完
    畢後，5年以內故意再犯本案有期徒刑以上之罪，係屬累犯
    。本院審酌被告前案所犯與本案所犯之罪質雖異，惟被告於
    前案執行完畢後2年餘即再犯本案，且依被告本案所犯情節
    ，因累犯加重其最低本刑，尚無司法院釋字第775號解釋所
    謂加重最低本刑致生行為人所受之刑罰超過其所應負擔罪責
    之情形，爰依刑法第47條第1項之規定，遞加重其刑。
四、原審以被告上開成年人故意對少年犯強制性交犯行事證明確
    ，適用刑事訴訟法第299條第1項前段，兒童及少年福利與權
    益保障法第112條第1項前段，刑法第11條前段、第221條第1
    項、第47條第1項等規定，並以行為人之責任為基礎，審酌
    被告前已有竊盜、施用毒品、違反槍砲彈藥刀械管制條例、
    妨害兵役等之犯罪科刑紀錄(累犯部分不重複評價），素行
    難稱良好，竟仍不思自省，未能正確理解男女互動之界限、
    並尊重他人之性自主權利，僅為滿足一己私慾，漠視Ａ女之
    性決定權及身體控制權，利用Ａ女信任為其前男友父親之關
    係，藉故與Ａ女外出聊天後再返回Ａ女住處與Ａ女共處一室之
    機會，違反Ａ女意願而對Ａ女為前述強制性交之行為，已造成
    Ａ女難以抹滅之心理創傷，實應嚴予譴責非難，兼衡其犯後
    飾詞否認強制性交犯行，且迄未獲Ａ女原諒，另審酌被告於
    原審審理中自陳其職業、收入、智識程度及家庭生活狀況等
    一切情狀，量處有期徒刑3年10月。經核原審判決認 事用法
    核無違誤，量刑亦屬妥適。
五、關於上訴理由之審酌：
　㈠被告上訴意旨略以：
　⒈若被告有對Ａ強制性交，則Ａ女之身體、四肢理應至少會有挫
    、瘀傷之情形，然Ａ女身體、四肢均無明顯傷勢，且始終無
    法提出其他證據以證明其有任何之受傷情形 ，故自不能執
    此認定被告有強制性交犯行。
　⒉被告之生殖器於12點鐘、3點鐘、6點鐘方向有入珠，此有為
    恭醫院乙種診斷證明書1份在卷可稽，則Ａ女陰部於前揭入珠
    位置理應會有前揭位置之撕裂傷，然Ａ女陰部撕裂傷為
　　11、2、7點鐘方向，與被告入珠位置相反且角度不對，自不
    能證有被告有強制性交犯行，況入珠之生殖器若有插入，Ａ
    女少不更事，理應造成相當嚴重之撕裂傷，而非診斷證明書
    所載之陳舊撕裂傷。
　⒊Ａ女於偵訊時稱其於過程中沒有反抗，惟證人○○○稱Ａ女自稱有
反抗，此部分Ａ女容有供述前後不一之矛盾情事，請撤銷原判決
，改諭知被告無罪等語。　　
　㈡本院查：　　　　
　⒈依告訴人Ａ女上開證述，可知告訴人Ａ女僅有閃躲動作、小聲
    說不要而拒絕被告，並未有其他積極反抗動作，故告訴人Ａ
    女未有相關肢體傷勢，亦屬合理；又告訴人Ａ女於遭被告強
    制性交後1個月始至醫院驗傷，若告訴人Ａ女之身體、四肢有
    挫、瘀傷，則1個月後依常理該挫、瘀傷亦應早已消失殆盡
    ，是以自不得以告訴人Ａ女身體、四肢均無明顯傷勢，即認
    定被告無強制性交犯行，是以被告此部分上訴所陳並無足採
    。
　⒉醫師就受理疑似性侵害事件驗傷診斷書上有關陰部幾點鐘有
    撕裂傷及被告之生殖器於幾點鐘方向有入珠之記載，均係以
    目測大約方向為記載，而非以精確之量角器予以精確度量，
    而1點鐘之角度可能即有左右各約15度之偏誤，況被告以其
    生殖器插入告訴人Ａ女陰道之角度及告訴人Ａ女該時之體位是
    否均如量角器般上下左右完全擺正，顯有疑問；再一般性交
    男性之生殖器均有數次或多次抽插女性陰道之情形，而非僅
    一次插入而已，是以告訴人Ａ女之陰部撕裂傷亦極有可能係
    被告之生殖器數次抽插所造成，惟因被告之生殖器有入珠，
    故更易造成告訴人Ａ女陰部之撕裂傷，且因告訴人Ａ女於遭被
    告強制性交後1個月始至醫院驗傷，故該撕裂傷已因時間之
    經過而呈陳舊性撕裂傷，是以自不得以Ａ女陰部撕裂傷為2、
    11、7點鐘方向，與被告入珠位置、角度不對，即認被告無
    強制性交犯行，是以被告此部分上訴所陳亦無足採。
　⒊證人Ａ女於偵訊過程中即證稱：被告從背後以一隻手伸到我衣
服內摸我胸部，我有做閃躲的動作，但被告可能沒察覺到，因為
當時我覺得很害怕，所以沒有說不要，當時姐姐在對面房間，我
有想過要叫姐姐，但沒有行動 ，因為我害怕事情會傳開來；被
告脫我的衣服，我有講一次不要，我有不斷的反抗等語（見偵卷
第37至38頁），而證人○○○於偵訊證稱：Ａ女說她有反抗，但沒有
提到她如何反抗等語（見偵卷第107頁），是以證人Ａ女既稱其有
做閃躲及於被告脫其衣服時有講一次不要，並不斷反抗，並因怕
叫姐姐將使其遭強制性交之事會傳開，故不敢大聲喊叫，此與證
人○○○之證述並無何完全不符之處，且被告既未妥善詢問證人Ａ女
意願、明確徵得證人Ａ女同意，即趁證人Ａ女該時為年僅15歲之國
中學生，社會經驗不足、害怕而不敢反抗，又怕一喊叫即會驚動
在對面的姐姐，將會使證人Ａ女遭前男友之父即被告性侵害之事
傳開，而遭受他人異樣之眼光，此為證人Ａ女極度不願意之事，
是以證人Ａ女於不知如何處理此事之情形下，讓被告對其强制性
交得逞，故自不得以證人Ａ女未有積極明顯之反抗、呼救等行為
，而認被告所為未違反證人Ａ女之意願。是以被告此部分上訴所
陳亦無足採。
　⒋綜上所述，本案被告上訴意旨所陳均無足採，且被告及其辯
    護人在本院並未提出其他有利之證據或辯解，被告上訴為無
    理由，應予以駁回其上訴。　
據上論結，應依刑事訴訟法第368條，判決如主文。
本案經檢察官姜永浩提起公訴，檢察官甲○○到庭執行職務。
中　　華　　民　　國　　111 　年　　6 　　月　　7 　　日
              刑事第二庭　  審判長法　官　何志通
                                  法　官　吳進發
                                  法　官　石馨文
以上正本證明與原本無異。
如不服本判決應於收受送達後二十日內向本院提出上訴書狀，其
未敘述上訴理由者，並得於提起上訴後二十日內向本院補提理由
書（均須按他造當事人之人數附繕本）「切勿逕送上級法院」。
因疫情而遲誤不變期間，得向法院聲請回復原狀。
告訴人或被害人如對本判決不服者，應具備理由請求檢察官上訴
，其上訴期間之計算係以檢察官收受判決正本之日期為準。　

                                書記官  陳儷文
　　　　　　　　　　　　　　　　　
中　　華　　民　　國　　111 　年　　6 　　月　　7 　　日
附錄本案論罪法條：
中華民國刑法第221條
對於男女以強暴、脅迫、恐嚇、催眠術或其他違反其意願之方法
而為性交者，處3年以上10年以下有期徒刑。
前項之未遂犯罰之。